臺灣新竹地方法院刑事判決　　　　　　　100年度易字第210號
公　訴　人　臺灣新竹地方法院檢察署檢察官
被　　　告　羅淑淵
選任辯護人　袁曉君律師
上列被告因違反家庭暴力防治法案件，經檢察官提起公訴（99年
度偵字第5714號），本院於準備程序進行中，被告就被訴之事實
為有罪之陳述，經告知被告簡式審判程序之旨，並聽取當事人之
意見後，裁定進行簡式審判程序，判決如下：
    主  文
羅淑淵犯違反保護令罪，處拘役貳拾日，如易科罰金，以新臺幣
壹仟元折算壹日。
    事  實
一、羅淑淵與邱謝怡臻為婆媳關係，2 人間具有家庭暴力防治法
    第3 條第3 項所定之家庭成員關係，又所謂「家庭暴力」係
    指家庭成員間實施身體或精神上不法侵害之行為，家庭暴力
    防治法第2 條第1 款亦有明文。邱謝怡臻玲因不堪羅淑淵之
    家庭暴力行為，向本院聲請核發民事保護令，經本院家事法
    庭於民國99年2 月9 日以99年度司暫家護字第39號裁定核發
    內容為：「相對人（即羅淑淵）不得對聲請人（即邱謝怡臻
    、邱瑞昌【即羅淑淵之夫】）實施身體或精神上不法侵害之
    行為。相對人（即羅淑淵）不得對於聲請人（即邱謝怡臻、
    邱瑞昌）為下列聯絡行為：騷擾、通話、誦信」之民事暫時
    保護令，該保護令自核發時起即已生效；並經本院於99年8
    月12日以99年度家護字第178 號裁定，核發通常保護令，有
    效期間為1 年。羅淑淵於99年2 月11日收受上揭民事暫時保
    護令之裁定後，明知依上揭民事暫時保護令不得對邱謝怡臻
    為身體或精神上不法之侵害、騷擾行為，竟基於違反上揭民
    事暫時保護令及傷害之犯意，於99年5 月28日23時53分許，
    在渠等共同居住之新竹縣竹東鎮○○路18巷17號住處2 樓廁
    所前，因廁所使用問題，與邱謝怡臻發生口角，被告羅淑淵
    乃以帶有輕蔑意味之客語「老傢伙」辱罵邱謝怡臻，復於邱
    謝怡臻之右手放在房間門縫處，猛力關閉房門，致邱謝怡臻
    右手遭門夾傷而當場流血，邱瑞昌聞爭吵聲後，遂下樓察看
    ，因見地板留有血跡，乃持具照相功能之行動電話機欲拍攝
    此景，詎被告羅淑淵續承前違反保護令之意，除徒手拍掉邱
    瑞昌之行動電話機外，復與邱瑞昌、邱謝怡臻當場推擠拉扯
    ，致邱謝怡臻受有右手第5 指撕裂傷、右側前臂瘀傷、左側
    肘瘀傷、左側第3 指瘀傷等傷害（羅淑淵所涉犯傷害罪嫌部
    分，業據邱謝怡臻撤回告訴）。
二、案經邱謝怡臻訴請新竹縣警察局竹東分局報請臺灣新竹地方
    法院檢察署檢察官偵查起訴。
壹、程序部分：
一、本件被告羅淑淵所犯並非死刑、無期徒刑、最輕本刑為3 年
    以上有期徒刑之罪或高等法院管轄第一審案件，而其於準備
    程序進行中，先就被訴事實均為有罪之陳述，經法官告知簡
    式審判程序之旨，並聽取公訴人、被告及其辯護人之意見後
    ，本院認適宜改依簡式審判程序進行，爰依刑事訴訟法第27
    3 條之1 第1 項、第284 條之1 規定，由本院改進行簡式審
    判程序，合先敘明。
二、證據能力之認定：
  (一)按簡式審判程序之證據調查，不受第159 條第1 項之限制，
    刑事訴訟法第273 條之2 定有明文，是依上開規定，於行簡
    式審判程序之案件，被告以外之人於審判外之陳述，除有其
    他不得作為證據之法定事由外，應認具有證據能力。
  (二)查本案證人即被害人邱謝怡臻、證人邱瑞昌、邱雨萱於警詢
    及偵訊中之證述，雖均係被告以外之人於審判外之陳述，惟
    因本案採行簡式審判程序，復無其他不得作為證據之法定事
    由，揆諸首揭說明，應認均具有證據能力。
貳、實體部分：
一、訊據被告羅淑淵於本院行準備程序、審理時坦承上開犯行（
    見100 年度審易字第23頁、本院卷第67頁背面、第71頁至第
    71頁背面），核與證人即被害人邱謝怡臻、邱瑞昌、證人邱
    雨萱於警詢及偵訊之證述情節相符（見同上偵查卷第8 頁至
    第12頁、第32頁至第34頁、第46頁至第48頁），並有新竹縣
    政府警察局竹東分局處理家庭暴力與兒少保護案件調查紀錄
    、本院99年度司暫家護字第39號民事暫時保護令及保護令執
    行紀錄表、行政院衛生署竹東醫院診斷證明書、新竹縣政府
    警察局竹東分局99年11月4 日竹縣東警偵字第0990019138號
    函暨所附現場照片8 張、臺灣新竹地方法院99年度家護字第
    178 號通常保護令事件審理筆錄（99年5 月31日）及通常保
    護令（見偵查卷第13頁至第16頁、第18頁至第22頁、第84頁
    至第89頁、第91頁至第98頁、第103 頁至第105 頁背面）在
    卷可稽。綜上所述，足徵被告自白與事實相符，本件事證明
    確，被告犯行堪以認定，應依法論科。
二、論罪科刑：
  (一)按家庭暴力防治法所稱家庭暴力者，謂家庭成員間實施身體
    或精神上不法侵害之行為，家庭暴力防治法第2 條第1 項定
    有明文。查被告為告訴人之媳，而為直系姻親關係，此據其
    供陳在卷，自屬家庭暴力防治法第3 條第3 款所定之家庭成
    員關係。次按騷擾，係指「任何打擾、警告、嘲弄或辱罵他
    人之言語、動作或製造使人心生畏怖情境之行為」，家庭暴
    力防治法第2 條第3 款定有明文；被告羅淑淵因與告訴人邱
    謝怡臻發生口角，而以客語之「老傢伙」辱罵告訴人邱謝怡
    臻，且又造成告訴人邱謝怡臻右手夾傷之傷害行為，係違反
    99年度司暫家護字第39號民事暫時保護令，裁定禁止被告羅
    淑淵對被害人邱謝怡臻、邱瑞昌實施精神或身體上不法侵害
    及騷擾之行為。核被告羅淑淵前揭所為，係違反本院家事法
    庭依家庭暴力防治法第14條第1 項第1 款、第2 款所為之禁
    止對本案被害人邱謝怡臻、邱瑞昌實施家庭暴力、騷擾之裁
    定，而犯同法第61條第1 款、第2 款之違反保護令罪。
  (二)被告羅淑淵雖違反暫時保護令裁定所禁止對被害人邱謝怡臻
    為實施精神上及身體上不法之侵害及騷擾之行為，然法院依
    家庭暴力防治法第14條第1 項核發通常保護令者，該條文所
    載之數款規定，僅為違反保護令行為之不同態樣，是被告羅
    淑淵基於同一犯意所為違反保護令之行為，縱違反數款不同
    之規定，仍屬單純一罪，而應論以違反保護令一罪。
  (三)爰審酌被告羅淑淵前未曾因故意犯罪受有期徒刑以上刑之宣
    告，有臺灣高等法院被告前案紀錄表附卷足稽，其因一時失
    慮致罹刑章，於本院已坦承犯罪並當庭向被害人邱謝怡臻道
    歉，被告經此偵審程序之教訓後，應能知所警惕，信無再犯
    之虞，經本院考量其實施上開違反民事暫時保護令行為之犯
    罪動機、目的、手段、所生危害等一切情狀，量處如主文所
    示之刑，並諭知易科罰金折算標準，以資儆懲。
參、不另為公訴不受理之諭知部分（即傷害罪嫌部分）：
  (一)起訴意旨另以被告上開行為尚涉有刑法第277 條第1 項之傷
    害罪嫌等語，然按告訴乃論之罪，告訴人於第一審辯論終結
    前得撤回其告訴；又告訴經撤回者，應諭知不受理之判決，
    刑事訴訟法第238 條第1 項、第303 條第3 款分別定有明文
    。
  (二)查本件告訴人邱謝怡臻告訴被告羅淑淵傷害部分，公訴人認
    係觸犯刑法第277 條第1 項之傷害罪，依同法第287 條之規
    定，須告訴乃論。茲被告所犯涉此部分，業據告訴人表示撤
    回告訴，有刑事撤回告訴狀1 份附卷可查（見99年度竹東簡
    字第272 號卷第5 頁），揆諸前開規定，本件就被告被訴傷
    害罪部分，本應依上開規定諭知不受理之判決，惟起訴意旨
    認此部分與前開有罪之犯家庭暴力防治法第61條第1 款、第
    2 款之違反法院所為禁止實施家庭暴力、騷擾行為之民事通
    常保護令罪部分為刑法第55條想像競合犯之裁判上一罪關係
    ，爰不另為不受理之諭知，附此敘明。
據上論斷，應依刑事訴訟法第273 條之1 第1 項、第284 條之1
條、第299 條第1 項前段，家庭暴力防治法第61條第1 款、第2
款，刑法第11條前段、第41條第1 項前段，刑法施行法第1 條之
1第1項、第2 項前段，判決如主文。
本案經檢察官黃慧倫到庭執行職務
中    華    民    國   100    年    9     月    6     日
                  刑事第一庭  法  官  朱美璘
以上正本證明與原本無異。
如不服本判決應於收受判決後10日內向本院提出上訴書狀，並應
敘述具體理由。其未敘述上訴理由者，應於上訴期間屆滿後20日
內向本院補提理由書(均須按他造當事人之人數附繕本)「切勿逕
送上級法院」。
中    華    民    國   100    年    9     月    6     日
                              書記官  楊嘉惠
附錄本案論罪科刑法條：
家庭暴力防治法第61條
違反法院依第十四條第一項、第十六條第三項所為之下列裁定者
，為本法所稱違反保護令罪，處三年以下有期徒刑、拘役或科或
併科新臺幣十萬元以下罰金：
一、禁止實施家庭暴力。
二、禁止騷擾、接觸、跟蹤、通話、通信或其他非必要之聯絡行
    為。
三、遷出住居所。
四、遠離住居所、工作場所、學校或其他特定場所。
五、完成加害人處遇計畫。